最高法院刑事判決　　　　　　　　　　　　　　　九十三年度台上字第二四六七號
　　上　訴　人　甲○○
右上訴人因業務侵占案件，不服台灣高等法院高雄分院中華民國九十三年二月五日第
二審更審判決︵九十二年度重上更(六)字第九四號，起訴案號：台灣高雄地方法院檢察
署八十一年度偵字第一０二七四號︶，提起上訴，本院判決如左：
    主  文
上訴駁回。
    理  由
按刑事訴訟法第三百七十七條規定：上訴於第三審法院，非以判決違背法令為理由，
不得為之。是提起第三審上訴，應以原判決違背法令為理由，係屬法定要件。如果上
訴理由係對原審已調查明確並於判決內論駁或說明之事項，徒憑己見重為事實上之爭
辯，或任意指摘，顯與法律規定得為第三審上訴理由之違法情形不相適合時，即應認
其上訴為違背法律上之程式，予以駁回。上訴意旨略稱：(1)關於原判決附表一︵下稱
附表︶編號八部分，依證人張銀和於警訊供述送貨之情形及南雄輪胎股份有限公司︵
下稱南雄公司︶八十年度盤點報告書之記載，盤點時輪胎似尚未或僅有部分甫交上訴
人簽收，上訴人如何予以侵占，原判決未敘明認定之依據及理由，有不載理由之違法
；又該部分所載簽收日係在南雄公司盤點製作損失清單之後，原判決認上訴人侵占其
中規格花紋一致部分，亦顯然矛盾。(2)上訴人不可能於簽收後，仍將輪胎存入倉庫，
再伺機提領侵占；且未入帳之十三張簽收單上，有十八種規格之輪胎未出現在盤點清
單內，盤點清單所列損失之四種規格輪胎，亦不在簽收單上，足證上訴人並無故意不
將簽收單交付會計入帳以達侵占之目的，原判決就此有利於上訴人之事證不予採取，
並未敘明理由，為理由不備。(3)原判決既認定上訴人藏匿簽收單，不交付會計入帳，
卻又認定該藏匿之簽收單內，有五張之輪胎均已依規定入庫、發貨，有理由矛盾之違
法。(4)附表編號三簽收單之簽收日期，既在會計蔡淑惠離職後、陳玉珠到職前，原審
未傳喚當時會計林玉招，查明上訴人有無將該紙簽收單入帳，遽認定上訴人有該部分
侵占事實，自嫌速斷及理由不備云云。
惟查：原判決撤銷第一審關於上訴人部分之科刑判決，改判仍論處上訴人連續意圖為
自己不法之所有，而侵占對於業務上所持有之物罪刑，係依憑上訴人之供述，被害人
南雄公司之指訴，證人陳玉珠、蔡淑惠、曾光敏、張銀和、李定洲、高豐盛、陳文隆
、王昭雄、謝榮鐘、郭彭金吉之證供，卷內客戶簽收單、南雄公司輪胎損失清單等證
據，為其論罪之依據。並敘明：(1)南雄公司之所製作之輪胎損失清單固記載民國（下
同）八十年一月一日至八十年十二月二十八日間之輪胎損失情形，但該輪胎損失清單
係指八十年間內進貨扣除出貨、庫餘之情形，非即謂該損失清單係於八十年十二月二
十八日製作，且該損失清單係南雄公司南區總經銷副理郭彭金吉於八十一年三月三日
警訊中提出，是該輪胎損失清單並無矛盾之處。(2)上訴人簽收如附表之輪胎，部分已
送至南雄公司，部分則放置在新竹貨運公司，經證人即新竹貨運公司司機張銀和、李
定洲、高豐盛、陳文隆所述明確，而上訴人曾至新竹貨運公司領取輪胎，分據上訴人
供述及證人李定洲、新竹貨運公司寶僑物流主任王昭雄證述在卷，上訴人有取走置放
在新竹貨運公司之輪胎甚明；另上訴人供陳南雄公司出貨均需經其點交，並有證人即
該公司經理謝榮鐘之供證可按，本件係因南雄公司對帳發現有部分貨物經上訴人簽收
後並未入帳，經盤點而知悉短少，證實上訴人有侵占業務上保管輪胎之犯行。(3)上訴
人簽收附表所示客戶簽收單上所載輪胎後，並非全數領取而侵占入己，故尚有多張未
入帳簽收單之貨物經盤點未短少，乃所當然，自不得因此即認上訴人無侵占輪胎之行
為各等情。對於上訴人否認侵占犯行，認為不足採取，經予以指駁說明，及敘明上訴
人就未入帳之輪胎，如何在南雄公司或新竹貨運公司高雄站予以提取之依據及理由，
就南雄公司輪胎損失清單所載與附表編號八（即南港輪胎公司八十年十二月二十八日
出貨部分）之出貨日期並無矛盾，亦予查明審認，其推理論斷於證據法則並無違背。
原判決並非認定南雄公司盤點清單上短少之輪胎均屬上訴人所侵占，且非認定上訴人
對未入帳之輪胎均全部侵占，其未以盤點清單上輪胎，有部分不在未入帳輪胎內，而
為上訴人無侵占犯行之有利認定，自非有何違誤。又證人林玉招業經原審更審前於九
十一年三月十八日下午傳喚到庭，供稱其係南雄公司業務助理，並非該公司會計，非
接蔡淑惠之工作，未涉簽收單入帳之業務等情，非能對上訴人有無將簽收單入帳之事
實為有利之證明，原判決未予審酌，並無違誤。其餘上訴意旨係對原審已調查明確並
於判決內論駁或說明之事項，徒憑己見重為事實上之爭辯，或任意指摘，自與法律規
定得為第三審上訴理由之違法情形不相適合。綜上說明，應認本件上訴違背法律上之
程式，予以駁回。本件雖屬刑事訴訟法第三百七十六條第三款所列之案件，惟於八十
四年十月二十日修正刑事訴訟法公布施行前，原得上訴於第三審法院，且已繫屬於法
院，依刑事訴訟法施行法第五條第一項規定，仍應依施行前之法定程序終結之，附此
敘明。
據上論結，應依刑事訴訟法第三百九十五條前段，判決如主文。
中　　　華　　　民　　　國　　九十三　　年　　　五　　　月　　 十三 　　日
                              最高法院刑事第十庭
                                  審判長法官  呂　潮　澤
                                        法官  白　文　漳
                                        法官  吳　昆　仁
                                        法官  孫　增　同
                                        法官  吳　昭　瑩
      右正本證明與原本無異
                                              書  記  官
中　　　華　　　民　　　國　　九十三　　年　　　五　　　月　　 十七 　　日
                                                                       ：
